臺灣嘉義地方法院刑事裁定
111年度聲字第682號
聲明異議人  
即  受刑人  陳明建


上列聲明異議人即受刑人因公共危險案件，對於臺灣嘉義地方檢
察署檢察官執行之指揮（111年度執字第2287號）認為不當而聲
明異議，本院裁定如下：
    主  文
聲明異議駁回。
    理  由
一、本件聲明異議意旨略以：因聲明異議人即受刑人陳明建（下
    稱受刑人）母親年屆80歲，年事已高，受刑人之子女目前均
    就讀國中，年紀仍尚小，而家中經濟不好，需受刑人繼續工
    作，始得維持生活，請求網開一面、准予易科罰金，爰聲請
    聲明異議等語。
二、按刑事訴訟法第484條規定，受刑人或其法定代理人或配偶
    以檢察官執行之指揮為不當者，得向諭知該裁判之法院聲明
    異議。而該條所稱「諭知該裁判之法院」，乃指對被告為有
    罪判決之裁判法院而言。查受刑人因公共危險案件，經本院
    以111年度嘉交簡字第497號判決判處有期徒刑3月，如易科
    罰金，以新臺幣（下同）1千元折算1日，於民國111年7月11
    日確定，並移送臺灣嘉義地方檢察署（下稱嘉義地檢署）執
    行等情，有前開判決書及臺灣高等法院被告前案紀錄表各1
    份在卷可稽。是受刑人就嘉義地檢署檢察官依本院上開確定
    判決所為之執行指揮（111年度執字第2287號）而聲明異議
    ，程序上即為適法，先予敘明。
三、次按犯最重本刑為5年以下有期徒刑以下之刑之罪，而受6月
    以下有期徒刑或拘役之宣告者，得以1,000元、2,000元或3,
    000元折算1日，易科罰金。但易科罰金，難收矯正之效或難
    以維持法秩序者，不在此限，刑法第41條第1項定有明文。
    又有期徒刑或拘役得易科罰金之案件，法院所諭知者，僅係
    易科罰金時之折算標準而已，至於是否准予易科罰金，仍賦
    予執行檢察官視個案具體情形，依前開法律規定而為裁量，
    亦即執行檢察官得考量受刑人之一切主、客觀條件，審酌其
    如不接受有期徒刑或拘役之執行，是否難達科刑之目的、收
    矯正之成效或維持法秩序等，以作為其裁量是否准予易科罰
    金之憑據，非謂受刑人受6個月以下有期徒刑或拘役之宣告
    時，執行檢察官即必然應准予易科罰金。且上開法條所稱「
    難收矯正之效」及「難以維持法秩序」，均屬不確定法律概
    念，此乃立法者賦予執行者能依具體個案，考量犯罪所造成
    法秩序等公益之危害大小、施以自由刑，避免受刑人再犯之
    效果高低等因素，據以審酌得否准予易科罰金，亦即執行者
    所為關於自由刑一般預防（維持法秩序）與特別預防（有效
    矯治受刑人使其回歸社會）目的之衡平裁量，非謂僅因受刑
    人個人家庭、生活處遇值得同情即應予以准許；且法律賦予
    執行檢察官此項裁量權，僅在發生違法裁量或有裁量瑕疵時
    ，法院始有介入審查之必要，如執行檢察官於執行處分時，
    已具體說明不准易科罰金之理由，且未有逾越法律授權、專
    斷等濫用權力之情事，自不得遽謂執行檢察官之執行指揮為
    不當。
四、經查：
(一)受刑人因本件公共危險案件，經本院以111年度嘉交簡字第
　　497號判決判處有期徒刑3月確定，嗣移送嘉義地檢署執行科
    以111年度執字第2287號案件執行，且經嘉義地檢署檢察官
    認受刑人為公共危險經查獲第三犯，又受刑人前於108年、
　　110年間，已有2次公共危險案件，於111年2月9日易科罰金
    執行完畢，受刑人竟於1年內（111年5月28日）再犯本件公
    共危險案件，綜合卷證，個案情節，不入監服刑，難收矯正
    之效或難以維持法秩序，而不准予易科罰金、易服社會勞動
    ，並經主任檢察官、檢察長同意後，通知受刑人於111年8月
    16日到案執行等情，業經本院調取上開案件執行卷宗核閱確
    認無訛。
(二)再者，受刑人除因本件公共危險案件，經法院判處罪刑外，
    確已前於108年間，因公共危險案件，經本院以108年度嘉交
    簡字第993號判決判處有期徒刑2月，緩刑2年，於108年9月1
    7日確定（下稱前案），惟受刑人於緩刑期間內，於110年5
    月14日，再犯公共危險案件，經本院以110年度嘉交簡字558
    號判決判處有期徒刑2月確定（下稱後案），嗣前案經本院
    撤銷緩刑，亦應執行有期徒刑2月，而上開前、後案之執行
    刑，均於111年2月9日易科罰金執行完畢等情，此有上揭判
    決書、臺灣高等法院被告前案紀錄表各1份在卷可參。從而
    ，受刑人復於111年5月28日再犯本件公共危險犯行，堪認受
    刑人甫於111年2月9日易科罰金執行完畢，竟再犯本件犯行
    ，未因前2次酒後駕車，經司法追訴後而知所警惕，其漠視
    法令之程度甚重，對社會法秩序之危害亦屬重大，且自我控
    制力薄弱，倘若准予易科罰金或易服社會勞動，確有難收矯
    正之效及難以維持法秩序之情事。而本件執行檢察官於指揮
    執行時，既已依受刑人之個案具體情事，考量其犯罪特性、
    情節，認若准予受刑人易科罰金、易服社會勞動，有難收矯
    正之效及難以維持法秩序等刑法第41條第1項但書所定之事
    由，因此不准受刑人易科罰金、易服社會勞動，應屬行使法
    律賦予檢察官指揮刑事案件執行之裁量權，且查無逾越法律
    授權或於裁量時審酌有何與刑法第41條第1項但書之裁量要
    件無合理關連之事實等情事，自難認本件檢察官裁量權之行
    使有何違法或不當可言。
(三)受刑人雖以前詞為由聲明異議，然均無礙於上開「難收矯正
    之效」及「難以維持法秩序」之認定，要難憑此而認檢察官
    之執行指揮有何違法或不當，且檢察官因受刑人於111年8月
    16日到案時，表示欲聲明異議，故已改訂於111年8月30日到
    案執行，受刑人自應可於到案時間，協調安排如何照顧，併
    此敘明。
(四)綜上所述，本件檢察官於指揮執行時已充分審查具體個案，
    在考量犯罪特性及情節後，認受刑人應入監執行，方能收刑
    罰矯正之效，俾以維持法秩序，而不准受刑人易科罰金、易
    服社會勞動，經核未有何逾越法律授權或專斷等濫用權力之
    情事，是本件聲明異議為無理由，應予駁回。
五、依刑事訴訟法第486條，裁定如主文。
中　　華　　民　　國　　111 　年　　8 　　月　　29　　日
                  刑事第一庭  法　官　林家賢
上列正本證明與原本無異。
如不服本裁定，應於裁定送達後5日內向本院提出抗告狀（應附
繕本）。
中　　華　　民　　國　　111 　年　　8 　　月　　29　　日
                              書記官  張子涵